臺灣高等法院高雄分院刑事裁定　　　　 99年度交抗字第590號
抗　告　人
即異議人
即受處分人　張豐源
上列抗告人因違反道路交通管理處罰條例事件，聲明異議，不服
臺灣屏東地方法院中華民國99年10月18日裁定（99年度交聲字第
356 號），提起抗告，本院裁定如下：
    主  文
抗告駁回。
    理  由
一、抗告意旨略以：抗告人張豐源常年工作於恆春台電核能電廠
    ，一直都住宿於車城鄉○○村○○路清河巷6 號的設籍地。
    只是郵局送信件時間也是抗告人上班時間，以致掛號信件無
    法當面收件，但只要有任何郵件送達家中的當天，必然收受
    無誤。偶有掛號信件領取通知書，也從未有任何錯失。本案
    罰款繳款通知書送達作業，車城郵局如有依裁定文中第四、
    (二)項說明「．．．並作送達通知書2 份分別黏貼於應受送達
    人之住居所及置於該受送達處所信箱或其他適當位置．．．
    或投遞掛號信件領取通知書之處置，抗告人當天下班回家必
    然會發現。本件抗告人確未收到罰單，車城郵局送達罰單之
    程序顯不合法，原處分機關加收逾期繳納的罰鍰部分，即屬
    無據云云。
二、按汽車駕駛人，行車速度，超過規定之最高時速，或低於規
    定之最低時速，除有第43條第1 項第2 款情形外，處1,200
    元以上2,400 元以下罰鍰；再汽車駕駛人有道路交通管理處
    罰條例第40條之情形者，除依原條項處罰鍰外，並記違規點
    數1 點，道路交通管理處罰條例第40條、第63條第1 項第1
    款，分別定有明文。(二)又處理違反道路交通管理事件，有關
    文書送達之程序，依行政程序法之規定，此為違反道路交通
    管理事件統一裁罰基準及處理細則第5 條所明定。另送達，
    於應受送達人之住居所、事務所或營業所為之；於應送達處
    所不獲會晤應受送達人時，得將文書付與有辨別事理能力之
    同居人、受雇人或應送達處所之接收郵件人員；送達，不能
    依前二條規定為之者，得將文書寄存送達地之地方自治或警
    察機關，並作送達通知書兩份，一份黏貼於應受送達人住居
    所、事務所、營業所或其就業處所門首，另一份交由鄰居轉
    交或置於該送達處所信箱或其他適當位置，以為送達；前項
    情形，由郵政機關為送達者，得將文書寄存於送達地之郵政
    機關；寄存機關自收受寄存文書之日起，應保存3 個月，行
    政程序法第72條第1 項前段、第73條第1 項及第74條亦規定
    甚明。(三)再按違反道路交通管理事件統一裁罰標準及處理細
    則第44條第1 項規定，違反道路交通管理事件行為人，未依
    規定自動繳納罰鍰，或未依規定到案聽候裁決，處罰機關應
    於舉發違反道路交通管理事件通知單送達二個月內依基準表
    逕行裁決之。且為加強道路交通管理，維護交通秩序，確保
    道路交通安全，道路交通管理處罰條例對違反該條例之行為
    定有各項行政罰。同條例第9 條第1 項規定應受罰鍰處罰之
    行為人接獲違反道路交通管理事件通知單後，得於15日內逕
    依各該條款罰鍰最低額，自動繳納結案。依同條例第92條授
    權訂定之違反道路交通管理事件統一裁罰標準及處理細則第
    41條第1 項及第48條第1 項僅係就上開意旨為具體細節之規
    定，並未逾越母法之授權，與法律保留原則亦無違背。至上
    開細則第41條第2 項規定，行為人逾指定應到案日期後到案
    ，另同細則第44條第1 項規定，違反道路交通管理事件行為
    人未依規定自動繳納罰鍰，或未依規定到案聽候裁決者，處
    罰機關即一律依標準表規定之金額處以罰鍰，此屬法律授權
    主管機關就裁罰事宜所訂定之裁量基準，其罰鍰之額度並未
    逾越法律明定得裁罰之上限，且寓有避免各行政機關於相同
    事件恣意為不同裁罰之功能，亦非法所不許（釋字第511 號
    解釋意旨參照）。
三、經查：
  (一)異議人所有車牌號碼WP-2928 號自用小客車，於上述時、地
    因有汽車駕駛人行車速度經測速為時速88公里，而有超過規
    定之最高時速未滿20公里之違規，經警逕行舉發乙情，有屏
    東縣政府警察局99年3 月29日屏警交字第VP0000000 號舉發
    違反道路交通管理事件通知單、原處分機關99年8 月20日以
    屏監違字第裁82-VP0000000號違反道路交通管理事件裁決書
    各1 份及違規採證照片1 張附卷可稽，且為異議人所不爭執
    ，另佐以員警依法舉發係本於職責所為，其執行公務本身即
    受行政懲處責任之監督，本件亦無證據證明舉發員警捏造事
    實、違法取締之情事，是異議人確有汽車駕駛人行車速度，
    超過規定之最高時速未滿20公里之交通違規行為，應可認定
    。
  (二)本件舉發違反道路交通管理事件通知單係於99年3 月29日經
    警逕行掣單舉發，並經屏東縣政府警察局交通隊於99年3 月
    31日依異議人車籍地址屏東縣車城鄉○○村○○路清河巷6
    號，交由郵務送達（屏東厚生郵局大宗掛號函件第63528 號
    ）並按址投遞，因未獲會晤異議人本人，亦無受領文書之同
    居人、受雇人或應受送達處所接收郵件人，而投遞人員於99
    年4 月2日 將該通知單寄存於車城郵局，並作送達通知書2
    份分別黏貼於應受送達人之住居所及置於該受送達處所信箱
    或其他適當位置，此有屏東縣政府警察局99年7 月15日屏警
    交字第0990036125號函、中華郵政股份有限公司屏東郵局99
    年8 月12日屏郵字第0990003483號函、100 年4 月27日屏郵
    字第1001000041號函及送達證書1 紙在卷可佐，而前開屏東
    縣車城鄉○○村○○路清河巷6 號確為異議人之住所，亦據
    異議人於聲明異議狀中載明無誤，有聲明異議狀在卷可查，
    是本件屏東縣政府警察局交通隊將舉發違反道路交通管理事
    件通知單為上開之寄存送達，於法並無不合。是本件違規通
    知單，其送達程序於法核無不合，已合法生送達效力。
  (三)異議人對於罰鍰金額有所疑義，惟觀諸現行行政法規中，立
    法者經常授權行政機關在法定構成要件該當時，得依個別具
    體之情況，決定法律效果「是否」發生或如何發生，此即所
    謂「行政裁量」，行政機關在個案中是否有裁量權，通常必
    須探求法條之用語，一般而言，法條中使用「得」者，即屬
    授權裁量之規定。再者，交通主管機關為避免行政機關對於
    相同事件恣意為不同裁罰，既已依該條例第92條授權訂定「
    違反道路交通管理事件統一裁罰基準表」，行政機關對於具
    體交通違規事件，自應參酌該基準表規定之金額處以罰鍰，
    並有如上釋字第511 號解釋意旨所示，此既屬法律授權主管
    機關就裁罰事宜所訂定之裁量基準，又其罰鍰之額度並未逾
    越法律明定得裁罰之上限，且寓有避免各行政機關於相同事
    件恣意為不同裁罰之功能，亦非法所不許。原處分機關依上
    開違反道路交通管理事件統一裁罰基準表裁決異議人2,000
    元之罰鍰，並無違法或失當之處。
  (四)綜上，本件違規通知單之送達已自寄存於車城郵局之日即發
    生效力，則異議人既有前述之交通違規行為，亦未於原處分
    機關裁決前自動繳納罰鍰或依規定到案聽候裁決，原處分機
    關乃逕行裁決，並依道路交通管理處罰條例第40條及第63條
    第1 項規定，裁處異議人罰鍰2,000 元，並記違規點數1 點
    ，於法並無不合，本件異議人之聲明異議，為無理由，則原
    審所為異議駁回之裁定，尚無不當。抗告意旨，仍執前詞，
    指摘原裁定不當，經核難認有理由，應予駁回。
據上論斷，應依道路交通案件處理辦法第26條，刑事訴訟法第41
2 條，裁定如主文。
中    華    民    國   100    年    5     月    3     日
                  刑事第七庭    審判長法  官  莊飛宗
                                      法  官  蔡廣昇
                                      法  官  謝宏宗
以上正本證明與原本無異。
本件不得再抗告。
中    華    民    國   100    年    5     月    3     日
                                      書記官  蘇恒仁